【裁判字號】    94,易,1678
【裁判日期】    950406
【裁判案由】    竊盜
【裁判全文】
臺灣高雄地方法院刑事判決              94年度易字第1678號
公  訴  人  臺灣高雄地方法院檢察署檢察官
被      告  戊○○
上列被告因竊盜案件，經檢察官提起公訴（94年度偵字第1076號
），本院判決如下：
    主  文
戊○○連續竊盜，處有期徒刑壹年陸月。
    事  實
一、戊○○基於意圖為自己不法之所有之概括犯意，先後於民國
    93年12月19日、28日，分別以新台幣（下同）1,200 元、1,
    500 元之代價，僱用不知情之甲○○（另經檢察官為不起訴
    處分）駕駛車牌號碼440-QZ號傾卸式加吊桿自用大貨車，一
    同前往丙○○所租用位於高雄縣大寮鄉○○村○○路之自來
    水鐵管物料堆置場，連續竊取丙○○所有之鐵製水管3,970
    公斤、2,420 公斤，並於得手後，在93年12月26日、28日，
    分別將其上揭竊得之鐵製水管3,970 公斤、2,420 公斤載到
    高雄縣大寮鄉○○路154 之26號售予不知情之鄭俊宏及高雄
    縣大寮鄉內坑村邱厝坪笫153 地號售予不知情劉春吉。嗣於
    同年月30日下午1 時30分許，戊○○承上開概括犯意，再次
    僱用不知情之甲○○一同前往上開物料堆置場，於著手竊取
    丙○○所有之自來水鐵管之際，即遭丙○○之女陳倩文發現
    而報警當場逮捕，致未得逞，並為警循線於93年12月30日下
    午2 時許，在劉春吉上開地號土地上查獲丙○○前揭所失竊
    之鐵製水管2,420公斤（已發還丙○○具領保管）。
二、案經丙○○訴由高雄縣政府警察局林園分局報請臺灣高雄地
    方法院檢察署檢察官偵查起訴。
    理由
壹、程序部分（含本案證據能力之認定）：
一、證人劉春吉於94年8 月17日檢察官偵查中之證述、證人乙○○於94年4 月7 日檢察官偵查中之證述及證人陳倩文於檢察
    官偵查中之證述，均有證據能力。
  (一)按被告以外之人於偵查中向檢察官所為陳述，除顯有不可信
    之情況者外，得為證據，刑事訴訟法第159 條之1 第2 項定
    有明文。偵查中對被告以外之人所為之偵查筆錄，或被告以
    外之人向檢察官所提之書面陳述，性質上均屬傳聞證據。惟
    現階段刑事訴訟法規定檢察官代表國家偵查犯罪、實施公訴
    ，依法其有訊問被告、證人及鑑定人之權，證人、鑑定人且
    須具結，而實務運作時，檢察官偵查中向被告以外之人所取
    得之陳述，原則上均能遵守法律規定，不致違法取供，其可
    信度極高，是除顯有不可性之情況者外，自得為證據。
  (二)證人劉春吉於94年8 月17日檢察官偵查中之證述、證人乙○○於94年4 月7 日檢察官偵查中之證述及證人陳倩文於檢察
    官偵查中之證述，性質上雖屬傳聞證據，惟係偵查中向檢察
    官所為之證述，並經具結，且無顯有不可信之情況，衡諸上
    開規定，自具有證據能力。
二、卷附扣押筆錄、扣押物品目錄表，均有證據能力。
  (一)按除前三條（即刑事訴訟法笫159 條之1 至159 條之3）之
    情形外，下列文書亦得為證據：(一)除顯有不可信之情況外，
    公務員職務上製作之紀錄文書、證明文書；(二)除顯有不可信
    之情況外，從事業務之人於業務上或通常業務過程所須製作
    之紀錄文書、證明文書；(三)除前二款之情形外，其他於可信
    之特別情況下所製作之文書，刑事訴訟法笫159 條之4 定有
    明文。
  (二)經查，卷附扣押筆錄、扣押物品目錄表，雖屬被告以外之人
    於審判外之書面陳述，惟均係具公務員身分之司法警察本於
    法定職務所製作，又係當場為之，並交付所有人、持有人或
    保管人1 份，如有錯誤可請求當場更正，可信性極高，衡諸
    上開規定，上開文書自得為證據，而具有證據能力。
三、證人鄭俊宏、陳倩文於警詢中之陳述、贓物認領保管收據、
    過磅單，均有證據能力：
  (一)按被告以外之人（包括證人、鑑定人、告訴人、被害人及共
    同被告等）於審判外之陳述雖不符刑事訴訟法第159 條之1
    至之4 等四條之規定，而經當事人於審判程序同意作為證據
    ，法院審酌該言詞陳述或書面陳述作成時之情況，認為適當
    者，亦得為證據；當事人、代理人或辯護人於法院調查證據
    時，知有刑事訴訟法第159 條第1 項不得為證據之情形，而
    未於言詞辯論終結前聲明異議者，視為有前項之同意，同法
    第159 條之5 定有明文。立法意旨在於傳聞證據未經當事人
    之反對詰問予以核實，原則上先予排除。惟若當事人已放棄
    反對詰問權，於審判程序中表明同意該等傳聞證據可作為證
    據；或於言詞辯論終結前未聲明異議，基於尊重當事人對傳
    聞證據之處分權，及證據資料愈豐富，愈有助於真實發見之
    理念，且強化言詞辯論主義，使訴訟程序得以順暢進行，上
    開傳聞證據亦均具有證據能力。
  (二)經查，證人鄭俊宏、陳倩文於警詢中之陳述、贓物認領保管
    收據、過磅單，其性質雖屬傳聞證據，且查無符合同法第15
    9 條之1 至之4 等前四條之情形，然渠等所為之上開警詢筆
    錄內容及贓物認領保管收據、過磅單等書面陳述，業經本院
    審理時予以提示並告以要旨，且各經檢察官及被告等人表示
    意見，當事人均表示沒有意見，且未於言詞辯論終結前對上
    開證據表示異議，依上開規定，已擬制同意其有證據能力，
    本院審酌上開筆錄、贓物認領保管收據、過磅單等書面陳述
    作成時之情況，認為以之作為本案之證據亦屬適當，自均具
    有證據能力。
貳、實體部分：
一、訊據被告戊○○對於上揭事實，除否認有竊盜之故意，並辯
    稱：是案外人「蕭仔」即乙○○對伊說鐵製水管是伊的要變
    賣，伊才向其購買並僱請工人甲○○駕車搬運賺取差價，沒
    有竊盜故意云云外，餘均供承不諱。然查：
  (一)上揭事實，業據被告於警詢、偵訊及本院審理時坦承：我於
    93年12月19日及28日，打電話叫甲○○開車到今日被查獲的
    地點載運鋼鐵水管，3 次都是我以電話聯絡甲○○前往該處
    載運鐵製水管，由我支付工資，於93年12月19日載運水管39
    70公斤，我是賣給大寮鄉○○路154 之26號鄭俊宏，每公斤
    8 元，共賣31,760元；於93年12月28日載運水管2420公斤，
    扣除雜物100 公斤，我是賣給大寮鄉秋厝坪地號153 號劉春
    吉，每公斤7.8 元。我於93年12月19、28、30日共3 次前往
    丙○○處載運鐵製水管變賣，30日這次去就被抓了，之前我
    沒有載運過等語（見警卷笫1 、2 頁，偵卷笫8 至10頁、笫
    18至21頁，本院卷笫20頁、笫66至70頁）甚詳。
  (二)被告上揭犯行，復據(1)證人即告訴人丙○○於本院審理中證
    稱：93年開始陸陸續續發現有東西不見了，因為有一些東西
    買進來要用卻發現不見了，但是因為沒有證據所以沒有辦法
    報案，我有請鄰居幫忙說如果有大車子進來就告訴我們，有
    一天有發現有車子進來但是趕過去的時候就找不到人，被告
    之後又來，被我女兒聽到車子的引擎很大聲，我女兒就報警
    而當場查獲，我們不認識被告，也不是我們僱用的人等語（
    見本院卷42頁）；(2)證人陳倩文於警詢中陳述：我於93年12
    月30日下午1 時30分，發現有人駕駛車牌號碼440-QZ號自用
    大貨車進入高雄縣大寮鄉○○村○○路我家的物料堆置場，
    已啟動吊桿要竊取我家所有的自來水大型輸送管，我馬上打
    電話報警和通知我母親丙○○，警方在現場所逮捕之戊○○
    、甲○○就是進入我家物料場行竊之人沒錯等語（見警卷笫
    15頁）及於94年1 月18日檢察官偵查中結證稱：於93年12月
    30日當天我有聽到大貨車聲音，我騎車過去發現他們（戊○○、甲○○）開大貨車在該處夾水管等語（見偵卷笫20頁）
    ；(3)證人甲○○於本院審理時證稱：我有在93年12月19日、
    28日、30日到高雄縣大寮鄉○○村○○路之物料堆置場載鐵
    製水管，這3 次都是被告叫我去載的，被告有一起去現場，
    並指示說這堆夾完，我按重量及路程收費，有載成2 次，載
    的重量如磅單所示，工錢分別為1200元、1500元，第3 次去
    載準備要夾時就被抓了，所以沒有拿到工錢等語（見本院卷
    笫44至49頁審判筆錄）；(4)證人鄭俊宏於警詢中陳述：於93
    年12月26日上午11時49分，甲○○駕駛車牌號碼440-QZ號自
    用大貨車載運贓物至大寮鄉○○路154 之26號賣給我，甲○○賣給我鐵製彎管等物總重量3970公斤，有告訴我該批物品
    非贓物，我也不知道是贓物，才以市價每公斤8 元收購，總
    價金為31,760元，之後我於93年12月27日將該批物品售予高
    雄市小港區「世家」煉鋼廠等語（見警卷笫10、11頁）。互
    核上開證人供述情節均相符，自堪信為真實。
  (三)另被告為警查獲後，經警於93年12月30日下午2 時許，循線
    自劉春吉在高雄縣大寮鄉內坑村邱厝坪笫153 地號土地上查
    獲告訴人所失竊之自來水管2420公斤，並已發還告訴人具領
    保管等情，亦有扣押筆錄、扣押物品目錄表、贓物認領收據
    各1 紙在卷可憑（見警卷笫16、23、24頁），此外，復有過
    磅單2 紙、照片10幀附卷可佐（見警卷笫26頁、笫31至35頁
    ），是被告有事實欄所載竊盜犯行，應堪以認定。
  (四)被告雖辯稱：是案外人「蕭仔」即乙○○對伊說鐵製水管是
    伊的要變賣，伊才向其購買並僱請工人甲○○駕車搬運賺取
    差價，沒有竊盜故意云云。惟查：
  １、被告上開所辯，為證人乙○○於本院審理時所堅詞否認，
      並證稱：本案的鐵製水管不是我介紹被告去載的，我也沒
      有去過高雄縣大寮鄉○○村○○路之自來水鐵管物料堆置
      場，被告販賣到回收商及每斤價格之事，我都不知道，也
      沒有去回收商處等語甚詳（見本院卷笫52、53頁審判筆錄
      ）。又證人乙○○上開所證，核與證人即購買本案自來水
      管之回收商劉春吉於檢察官偵查中證稱：只有看到被告與
      甲○○，沒有看過乙○○等語相符（見偵卷笫101 頁），
      被告復未能提出任何確切證據以證明其上開所辯為真實，
      是被告上開所辯，本院自難採信。
  ２、證人乙○○若如被告所辯有鐵製水管欲變賣，且「數量重
      達數千公斤」，衡諸常情，為避免層層剝削，證人乙○○
      自可逕向購物商訪價後僱工載運販售，而無輾轉售與被告
      由被告賺取差價之必要。況於93年12月30日，被告與甲○○再次一同前往告訴人位於高雄縣大寮鄉○○村○○路之
      自來水鐵管物料堆置場載運鐵製水管，經警「當場逮捕」
      ，若果如被告所辯係乙○○（即被告警詢、偵訊初所辯之
      「蕭先生」）售予被告，則乙○○自應在現場，然查獲當
      日員警並未在現場發現及查獲乙○○，亦證被告上開所辯
      殊不可信。另高雄縣大寮鄉○○村○○路之自來水鐵管物
      料堆置場內之鐵製水管為數非少，若果如被告上開所辯係
      「蕭先生」（乙○○）所有而欲販售予被告，則於被告與
      甲○○前往夾取時，自當在場指揮被告及甲○○要夾取之
      範圍，然「蕭先生」並未在場指揮乙情，已據證人甲○○
      於本院審理時證稱在卷（見本院卷笫47頁）。是被告上開
      所辯，與常情及卷內事證不符，顯非可信。
  ３、再者，被告自承從事資源回收工作，且時間非短，並已成
      年，自已知悉收購物品之前，應詳為確認物品所有權以免
      產生糾紛，對非熟識之人，更會要求對方出示物品為其所
      有之證明文件或簽立確屬賣方所有之切結書及核對賣方身
      份，以免觸法。是被告上開所辯若果與真實相符，衡情被
      告當可提出雙方之買賣契約書、賣方所出具之物品所有權
      證明文件或賣方出具之切結書，並明確供陳賣方之姓名年
      籍等資料，然查，被告自始即未能提出任何上開所述證明
      文件，以實其說，其於為警查獲時對賣方之姓名年籍亦無
      法明確陳明，而供稱：我與蕭姓男子並不認識，蕭姓男子
      之年籍資料不詳等語（見警卷笫1 、2 頁）。此外，被告
      之前即已認識乙○○，業據乙○○於本院審理時證稱在卷
      （見本院卷笫51、52頁審判筆錄），則被告若確係向「乙○○」購買本案鐵製水管，於警詢時中自應供稱其係向「
      乙○○」或「張先生」所購買，然被告警詢、偵訊之初均
      辯稱係向年籍不詳之「蕭姓男子」購買云云，亦證被告上
      開所辯係臨訟飾卸之詞，不足採信。
  ４、證人乙○○於94年4 月7 日偵訊中雖曾證稱：有叫被告去
      載大鋼圈（即鐵製水管）云云。然查，證人乙○○於本院
      審理時就上情已證稱：我在通緝時就認識被告，我說如果
      有不法的事就推給我，被告沒有給我代價，但會帶我去夜
      店，因為我已經很多條罪，有6 件竊盜偷車及1 件槍砲，
      再多1 條刑期也差不多，後來我有感染到HIV ，所以我就
      不幫他擔這個罪。之前在檢察官處曾說是我叫被告去載的
      ，是被告開庭時向我扎眼，我知道他的意思是要我頂罪，
      所以檢察官問我是否在某年某月，在什麼地方偷一堆鐵，
      我就說有，當日庭訊沒有隔離，被告說給我跟的，我才知
      道被告夾多少次，被告說一句我跟一句，檢察官問我，被
      告就在旁邊講話，本案的鐵製水管不是我叫被告去載的，
      我也沒有去過本案之物料堆置場，亦未使用0000000000號
      電話號碼等語詳確（見本院卷笫51至56頁）。經本院細閱
      94年4 月7 日偵訊筆錄之記載，當日偵訊時確有被告、戊○○、乙○○及告訴人丙○○多人到庭，且未隔離訊問，
      另證人乙○○初稱未使用0000000000號電話，且忘記是否
      有叫被告帶入去高雄縣大寮鄉潮寮村運大型水管，但隨後
      經檢察官訊問被告，被告答稱是乙○○要被告去運的，行
      動電話0000000000是乙○○使用，證人乙○○後即改口證
      稱：有叫被告去載大鋼圈（即鐵製水管），沒有跟被告說
      東西是何人的，被告也沒有問東西是何人的，被告有給我
      錢，但忘了多少錢。又經檢察官問被告有載成是幾號？被
      告答稱有2 次，都是在12月，證人乙○○之後亦供稱2 次
      ，且改口稱有使用0000000000號電話等情，有94年4 月7
      日偵訊筆錄在卷可稽，核與證人乙○○上開證稱情節一致
      ，是證人乙○○上開所證，應堪信為真實，從而，證人乙○○於94年4 月7 日偵訊中證稱：有叫被告去載大鋼圈（
      即鐵製水管）云云，係證人乙○○迴護被告之詞，與事實
      不符，自不足為被告有利之認定。
  (五)綜上所述，被告有上揭事實欄所載時、地多次竊取告訴人所
    有之鐵製水管等事實，應堪以認定，其上開所辯：是案外人
    「蕭仔」即乙○○對伊說鐵製水管是伊的要變賣，伊才向其
    購買並僱請工人甲○○駕車搬運賺取差價，沒有竊盜故意云
    云，為犯後飾詞卸責之詞，不足採信。本件事證明確，被告
    竊盜犯行堪以認定，應予依法論科。
二、核被告就上揭事實欄所載於93年12月19日、28日所為行為，
    均係犯刑法第320 條第1 項普通竊盜罪；其於93年12月30日
    所為行為，則係犯刑法笫320 條笫3 項、笫1 項之普通竊盜
    未遂罪。被告先後2 次竊盜既遂犯行及1 次竊盜未遂犯行，
    時間緊接，方法相同，所犯復為構成要件相同之罪名，顯係
    基於概括犯意反覆為之，應依連續犯規定論以一罪，並依法
    加重其刑。爰審酌被告曾有竊盜罪前科，有臺灣高等法院被
    告前案紀錄表1 份在卷可稽，素行非佳，其年輕力壯，不思
    正途以獲取財物，竟僱請不知情之甲○○駕駛自用大貨車連
    續竊取告訴人丙○○所有之鐵製水管，惡性非輕，其所竊得
    之鐵製水管合計重量約6390公斤（後經警追回其中2420公斤
    並發還告訴人具領保管，參警卷笫16頁），數量非微，犯罪
    所生危害非輕。犯後迄未賠償告訴人之損害，更飾詞否認犯
    行，難認有絲毫悔意及其犯罪之動機、目的、手段、智識程
    度、生活狀況等一切情狀，量處如主文所示之刑，以資懲儆
    。
據上論斷，應依刑事訴訟法第299 條第1 項前段，刑法笫56條、
第320 條第1 項，罰金罰鍰提高標準條例第1 條前段，判決如主
文。
本案經檢察官丁○○到庭執行職務。
中    華    民    國    95    年    4     月    6     日
                  鳳山刑事第一庭審判長法  官  陳志銘
                                      法  官  林勇如
                                      法  官  林永村
以上正本證明與原本無異。
如不服本判決，應於判決送達後10日內，向本院提出上訴狀。
中    華    民    國    95    年    4    月     6     日
                                      書記官  李祥銘
附錄本案論罪科刑之法條
中華民國刑法第320條
(普通竊盜罪、竊佔罪)
意圖為自己或第三人不法之所有，而竊取他人之動產者，為竊盜
罪，處5 年以下有期徒刑、拘役或500 元以下罰金。
意圖為自己或第三人不法之利益，而竊佔他人之不動產者，依前
項之規定處斷。
前二項之未遂犯罰之。


司法院資訊處製作；財團法人民間司法改革基金會備份。
